臺灣高雄地方法院行政訴訟判決
111年度交更一字第3號
原      告  彭孝德  



被      告  交通部公路總局高雄區監理所

代  表  人  李瑞銘  
訴訟代理人  朱怡如  
上列當事人間交通裁決事件，原告不服被告民國109 年12 月22
日裁字第82-V00000000號裁決，提起行政訴訟，經本院以110 年
度交字第31 號判決，原告不服，提起上訴，經高雄高等行政法
院以110 年度交上字第89 號判決將原判決廢棄發回，本院更為
判決如下： 
    主  文
原告之訴駁回。
第一審訴訟費用新臺幣參佰元及發回前上訴審訴訟費用新臺幣柒
佰伍拾元均由原告負擔。 
    事實及理由
一、程序事項：按行政訴訟法第237條之7規定，交通裁決事件之
    裁判，得不經言詞辯論為之。本件屬交通裁決事件，依兩造
    所述各節及卷內資料其事證已臻明確，本院認無經言詞辯論
    之必要，爰不經言詞辯論而為判決。
二、事實概要：原告於民國109 年10月28日6 時3 分許駕駛車牌
  &0000; 號078-M5號營業貨運曳引車（下稱系爭車輛），在台9
     線43
    8.5 公里處(草埔地磅站)，因有「汽車裝載貨物行經設有地
    磅處所5 公里內路段未依標誌指示過磅者」之違規行為，經
    屏東縣政府警察局交通警察隊草埔小隊（下稱舉發機關）員
    警填掣屏警交字第V00000000 號舉發違反道路交通管理事件
    通知單（下稱舉發通知單）當場舉發。嗣原告於應到案日期
    前之109 年11月11日向被告陳述不服，經被告函詢舉發機關
    後，認原告確有上揭違規行為，乃依道路交通管理處罰條例
    （下稱處罰條例）第29條之2 第4 項、第63條第1 項第2 款
    規定，於109 年12月22日開立裁字第82-V00000000號裁決書
    （下稱原處分），裁處原告「罰鍰新臺幣（下同）9 萬元，
    並記違規點數2 點」。原告不服，提起行政訴訟。
三、原告主張：因草埔地磅站為新設地磅站，事前並未有完善之
    宣導期及宣導措施，相關過磅指示標誌不清楚，且先前申訴
    結果舉發單位回覆之附件所拍攝之照片為事發後1個月即109
    年11月20日所拍攝，與事發當時情況不同，原告於舉發日經
    過地磅站前未見到閃黃燈標示，且當時現場未有人員進行指
    揮過磅，致經過時未能依指示過磅。又本件舉發違規事實與
    事實不符，蓋舉發員警實際攔查地點為過草埔地磅站後之「
    草埔安朔隧道安朔瑞隧道口處」，而該地點據系爭車輛行車
    軌跡顯示距離草埔地磅站已超過5公里；另因舉發通知單所
    載違規事實與原處分所載違規事實不同，舉發標準不一，是
    原處分應予撤銷。原告於舉發員警攔檢後即配合指示過磅，
    過磅結果為載重符合規定並無超重，且系爭車輛載運之貨櫃
    領櫃時貨櫃車架交收單及貨主之貨物簽收單亦顯示貨物並無
    超載之情形，實為指示過磅標示不清，並非故意不過磅，然
    舉發員警即予舉發不依規定過磅，處以9萬元罰鍰，又以先
    前申訴結果之附件所附案例而言，違規超載17.26公噸遭裁
    罰4萬6,000元，而本件無超載之情形且配合員警攔查過磅，
    裁罰金額卻為超載案件之2倍實屬嚴厲，違反地磅站設立及
    法令係為遏止超載違規行為之本意等語。並聲明：原處分撤
    銷。
四、被告則以：
　㈠經舉發單位查覆稱，依舉發員警提供之交通部公路總局第三
    區養護工程處公告、台9線沿線告示牌及職務報告，原告駕
    駛系爭車輛裝載貨物行經設有地磅處所5公里內路段未依標
    誌指示過磅，違規事實明確，舉發並無違誤，且查該地磅站
    自啟用起，每日進行24小時不間斷執行過磅勤務，復查三工
    處所設置閃黃燈標示亦24小時維持亮燈狀態，又查旨案當日
    無停電或施工情形，號誌均維持正常運作。復經檢視採證光
    碟發現，原告駕駛35公噸之營業貨運曳引車(附掛31.5公噸
    之營業半拖車69-V9)行駛經過固定地磅處所(草埔地磅站)，
    有載貨物而未依標誌過磅，且台9線草埔地磅站自109年10月
    19日12時開放非管制大貨車通行，亦於109年10月13日時已
    公告且沿途亦設有地磅站告示牌、過磅告示牌及24小時閃燈
    指示3.5噸以上大貨車均須過磅，而道路主管機關交通部公
    路總局第三區養護工程處於適當地點已設置標誌、標線、號
    誌等，駕駛人駕車行駛公路自應遵守標誌、標線、號誌指示
    ，共同維護行車安全。又檢視採證光碟可知，員警攔停原告
    時有告知地磅站前告示牌有閃燈指示要求過磅，原告並未向
    員警表示地磅站前之閃黃燈號誌未亮，而係不斷向員警表示
    他認為一般公路不需要過磅等語(於「2020_1028_061340_00
    1」錄影檔自02分48秒處起)，且又草埔隧道於109年10月19
    日12時前並未開放大貨車通行隧道，而原告於109年10月28
    日駕駛大型車輛進入隧道，故應已知此處之宣導及標誌、號
    誌之告示指示，後又表示地磅站前方之告示不清及宣導不夠
    ，尚難憑採。
　㈡再衡之原告係領有聯結車職業駕駛執照之駕駛人，且以駕駛
    貨運車為業，原告對於道路現況掌握與注意能力理應較一般
    車種(機車、小型車)之駕駛人為佳，原告駕駛車輛行駛於道
    路中，本應與前、後車保持適當之安全距離且隨時注意並遵
    守道路上之標誌、標線、號誌指示行駛，而就原告主張「原
    告於員警攔檢後配合指示過磅，過磅結果載重符合規定並無
    超重，實為指示過磅標示不清，並非故意不過磅」，依據現
    行規定，載重大貨車無論有無超載，行經地磅站且開磅時，
    均需要過磅，以防止車輛超載並維護公路及隧道行車順暢及
    行車安全，駕駛人自應遵守相關法令規定。是原告於前揭時
    間、地點確有「汽車裝載貨物行經設有地磅處所5公里內路
    段未依標誌指示過磅者」之違規事實，被告據以裁處，洵無
    不合等語，資為抗辯。
　㈢並聲明：原告之訴駁回。
 五、本院之判斷：
  ㈠按「汽車裝載貨物行經設有地磅處所5 公里內路段，未依標
    誌、標線、號誌指示或不服從交通勤務警察或依法令執行交
    通稽查任務人員之指揮過磅者，處汽車駕駛人90,000元罰鍰
    ，並得強制其過磅。其應歸責於汽車所有人時，除處汽車所
    有人罰鍰及記該汽車違規紀錄一次外，汽車駕駛人仍應依第
    63條第1 項第2 款規定記違規點數2 點」；「汽車駕駛人有
    下列各款所列條款之一者，除依原條款處罰鍰外，並予記點
    ：……2.有第29條第1 項第1 款至第4 款、第29條之2 第1 項
    、第2 項、第4 項、第30條第1 項第1 款、第2 款情形之一
    者，各記違規點數2 點」，處罰條例第29條之2 第4 項、第
    63條第1 項第2 款分別定有明文。次按「汽車裝載時，除機
    車依第88條規定外，應依下列規定：……9 、裝載貨物行經設
    有地磅處所，應依標誌、標線、號誌指示，或交通勤務警察
    或依法令執行交通稽查任務人員之指揮停車過磅。」道路交
    通安全規則第77條第1 項第9 款亦定有明文。」再按違反道
    路交通管理事件統一裁罰基準及處理細則（下稱處理細則）
    第1 條規定：「本細則依道路交通管理處罰條例第92條第4 
    項規定訂定之。」第2 條規定：「（第1 項）處理違反道路
    交通管理事件之程序及統一裁罰基準依本細則之規定辦理。
    （第2 項）前項統一裁罰基準，如附件違反道路交通管理事
    件統一裁罰基準表( 下稱裁罰基準表) 。」上開處理細則之
    規定，就其立法目的及功能，乃為防止處罰機關枉縱或偏頗
    ，依處罰條例第92條第4 項所授權交通部會同內政部訂定處
    理細則及其附件裁罰基準表，用以維持裁罰之統一性與全國
    因違反道路交通管理事件受處罰民眾之公平，不因裁決人員
    不同，而生偏頗，寓有避免各監理機關於相同事件恣意為不
    同裁罰之功能，並非法所不許，於憲法上保障人民財產權之
    意旨並無牴觸（此並有司法院釋字第511 號解釋理由書意旨
    足資參照），並無違反法律保留原則。而依裁罰基準表的記
    載，汽車裝載貨物行經設有地磅處所5 公里內路段，未依標
    誌、標線、號誌指示或不服從交通勤務警察或依法令執行交
    通稽查任務人員之指揮過磅，期限內繳納或到案聽候裁決者
    ，應處罰鍰90,000元，並記違規點數2 點，核此規定，既係
    基於母法之授權而為訂定，且就處理細則附件所示裁罰基準
    表中有關處罰條例第29條之2 第4 項規定之裁罰基準內容，
    並未牴觸母法，被告自得依此基準而為裁罰。
  ㈡本件如事實概要欄所述之原告違規事實，有舉發通知單、原
    處分之裁決書、送達證書、屏東縣政府警察局枋寮分局109
    年12月8日枋警交字第10932015200號函、110年1月29日枋警
    交字第11030215200號函、舉發員警職務報告書、採證光碟
    、交通部公路總局第三區養護工程處109年10月13日公告影
    本、台9線沿線告示牌照片及相關宣導之新聞資料等附卷可
    稽(本院交字卷第73至77頁、第103至141頁)，且經本院於調
    查程序當庭勘驗採證光碟(內容為員警攔停原告車輛過程)並
    製作勘驗筆錄在卷可憑(本院卷第54至56頁)，洵堪認定為真
    實。
　㈢原告雖主張草埔地磅站為新設地磅站，事前並未有完善之宣
    導期及宣導措施，相關過磅指示標誌不清楚，舉發單位回覆
    之附件所拍攝之照片為事發後1個月即109年11月20日所拍攝
    ，與事發當時情況不同云云；然查，依據屏東縣政府警察局
    枋寮分局111年5月11日枋警交字第11130833500號函檢附現
    場照片(本院卷第73至85頁)及交通部公路總局第三區養護工
    程處111年9月16日三工交控字第1110100092號函暨附件資料
    (本院卷第97至123頁)可知，草埔地磅站前1公里、500公尺
    道路右側分別設有「地磅站」告示牌各1面，另於尚未進入
    地磅站前道路右側復分別設置地磅站方向指示牌、「貨車過
    磅」指示標誌、閃燈過磅號誌等，前開閃燈過磅號誌下方並
    有「閃燈時3.5噸以上大貨車準備過磅」字樣之指示標誌，
    該等號誌及標誌皆於109年10月19日啟用。此外，草埔地磅
    站自啟用起，每日進行24小時不間斷執行過磅勤務，復查三
    工處所設置閃黃燈標示亦24小時維持亮燈狀態，又查旨案當
    日無停電或施工情形，號誌均維持正常運作等情，亦有屏東
    縣政府警察局枋寮分局110年1月29日枋警交字第1103021520
    0號函1份在卷可查（交字卷第143頁）；是以，本件號誌及
    標誌之設立方式、位置尚稱明確，並無使人無法察看注意而
    有設置不當之情形，而系爭車輛車重6.7公噸，自應依前揭
    指示於號誌燈亮起時進入地磅站過磅，原告竟捨此不為，其
    主觀上自有可歸責事由甚明。雖本院交字卷第117頁上方照
    片中閃光燈號誌並未亮起，然閃光燈係以一明一暗(非屬恆
    亮)之方式為運作，故或有可能係因拍攝時閃光燈呈現未亮
    起之狀態而致；況且，該照片顯示拍攝時間為109年11月20
    日，並非違規當日所拍攝，故難以憑此照片即遽而認定該閃
    光號誌燈當時並未能正常運作。
　㈣原告稱員警攔查地點據系爭車輛行車軌跡顯示距離草埔地磅
    站已超過5公里云云；然本件第一面地磅站標誌距離地磅站
    為1公里，已如前述，原告以其未進入地磅站過磅而遭員警
    攔查地點測量與地磅站間之距離，尚有誤會。再者，原告遭
    警攔查時，並未抗辯地磅站前之閃黃燈號誌未亮，而係不斷
    向員警表示他認為一般公路不需要過磅，且原告嗣後進入地
    磅站過磅時，系爭車輛後方還有另一台車輛進入過磅站等情
　　，業經本院勘驗採證光碟確認屬實(本院卷第54至55頁)，足
    認斯時閃燈過磅號誌確實正常運作無疑。
　㈤原告既係領有聯結車職業駕駛執照之駕駛人，此有駕駛人基 
    本資料在卷可參(交字卷第83頁)，且所駕駛之系爭車輛係訴
    外人明鑫物流有限公司所有(交字卷第81頁)，足見原告係以
    駕駛貨運車為業，對於道路現況掌握與注意能力理應較一般
    車種(機車、小型車)之駕駛人為佳，則原告駕駛車輛行駛道
    路時應隨時注意並遵守道路上之標誌、標線、號誌指示行駛
    ，行經地磅站且開磅時，均需要過磅，以防止車輛超載並維
    護公路及隧道行車順暢及行車安全，原告對此相關法令規定
    應無法諉為不知，同時亦應善盡依現場號誌指示進入過磅站
    過磅之注意義務。則原告所執前詞，難為免責之憑，尚不得
    逕採為撤銷原處分之理由。
六、綜上所述，原告確有「汽車裝載貨物行經設有地磅處所5 公
    里內路段未依號誌指示過磅」之違規行為，被告依法據以裁
    處如原處分所示，於法核無違誤。原告訴請撤銷原處分，為
    無理由，應予駁回。
七、本件判決基礎已臻明確，兩造其餘之攻擊防禦方法及訴訟資
    料經本院斟酌後，核與判決不生影響，無一一論述之必要，
    併予敘明。
八、本件第一審裁判費及發回前上訴裁判費各為300 元、750 元
    ，應由原告負擔，爰確定訴訟費用額如主文第2 項所示。 
據上論結，本件原告之訴為無理由，依行政訴訟法第237條之7、
第237條之8第1項、第237條之9第1項、第236條、第98條第1項前
段，判決如主文。
中　　華　　民　　國　　111 　年　　11　　月　　22　　日
　　　　　　　　　行政訴訟庭　法　官　謝琬萍
以上正本係照原本作成。　
如不服本判決，應於判決送達後20日內，向本院提出上訴狀並表
明上訴理由（原判決所違背之法令及其具體內容或依訴訟資料可
認為原判決有違背法令之具體事實），其未載明上訴理由者，應
於提出上訴後20日內向本院補提理由書（上訴狀及上訴理由書均
須按他造人數附繕本，如未按期補提上訴理由書，則逕予駁回上
訴），並應繳納上訴裁判費新臺幣750元。
中　　華　　民　　國　　111 　年　　11　　月　　23　　日
                              書記官   林麗文